【裁判字號】    89,婚,48
【裁判日期】    890405
【裁判案由】    履行同居
【裁判全文】
臺灣高雄地方法院民事判決  八十九年度婚字第四十八號
    原      告  甲○○
    被      告  乙○○
右當事人間請求履行同居事件，本院判決如左：
    主  文
被告應與原告同居。
訴訟費用由被告負擔。
    事  實
甲、原告方面：
一、聲明：求為判決如主文所示。
二、陳述：被告於八十五年九月二十八日與原告結婚，為原告之妻，起初兩造尚能和
    睦相處，詎被告性情突變，未盡妻之責任，竟於八十八年七月間離家出走，惡意
    遺棄子女不顧，原告於八十八年九月二十四日、十二月三十一日刊登報紙尋人，
    被告迄今仍未回，拒與原告同居，顯未履行夫妻互負同居之義務，爰依民法第一
    千零一條、第一千零二條規定訴請被告應與原告同居。又被告雖稱如原告至台北
    接被告返家，被告即願返回與原告同居，然被告實際並無同居意願，其已多次書
    寫於筆記本表明欲離婚。
三、證據：提出戶籍登記簿謄本、受理查尋人口案件登記表、在職證明書、所得稅扣
    繳暨扣繳憑單、被告書寫之筆記本等為證，並聲請訊問證人李陳金尚。
乙、被告方面：
一、聲明：求為判決駁回原告之訴。
二、陳述：兩造婚後，被告曾至原告林園鄉家中居住數年，即遭原告趕出來，現被告
    居住於娘家，被告不願返回與原告同居，係因原告晚上在外面喝酒，被告以大哥
    大要求原告返家，原告竟不願意並稱被告憑什麼管原告，又稱原告無照顧被告之
    責任，之後原告返家中，即將被告之物品置於地上，並稱被告如不拾起，將放火
    燒燬，被告始離家出走，原告有時會打被告或摔東西嚇被告，如要被告返家，需
    原告至台北接被告；另原告所提之筆記本確為被告親筆書寫。
三、證據：被告未提出任何書面證據。
    理    由
一、本件原告主張兩造於八十五年九月二十八日結婚，婚後初時尚稱和睦，詎被告於
    八十八年七月間無故離家出走，迄今仍拒絕與原告同居，為此爰依民法第一千零
    一條訴請被告履行同居義務，又被告已多次書寫筆記本表明希望離婚之心意，故
    被告要求原告需至台北接被告返家並無意義；被告則就離家出走未回之事實並不
    爭執，然以其離家係因與原告爭執後，原告將其物品丟置地上並揚言擬將之放火
    燒燬，及原告有時會打被告或摔東西嚇被告等，另如要被告返家，需原告親至台
    北接回被告，而被告對原告提出之筆記本上載有「離婚是很好的解脫，不用受婆
    婆的囉嗦，無聊的問東問西。」等字跡，承認確係被告親筆書寫等語，資為抗辯
    。
二、按夫妻互負同居之義務；夫妻之住所，由雙方共同協議之；民法第一千零一條前
    段、修正民法第一千零二條前段分別定有明文。本件兩造現為婚姻關係仍存續中
    ，而被告確於八十八年七月間自兩造同居之高雄縣林園鄉住處離家出走等事實，
    業據原告提出戶籍登記簿謄本，並經證人李陳金尚到庭證述屬實，而被告對此亦
    不爭執，是本件兩造協議之住所係在高雄縣林園鄉原告住處之事實亦可認為係屬
    真實。
三、被告雖以前詞置辯，然未能提出任何證據以證明其離家出走而不與原告同居有從
    不能同居之正當理由，依舉證責任分配之原則，被告此部分所辯自不足採；又被
    告雖稱如原告至台北接被告，其即願返家與原告同居，然依原告所提出被告亦不
    爭執為真正之筆記本以觀，被告確早有離婚之意，顯無再與原告同居之真意，是
    其為此陳述並無意義；從而原告本於現存之夫妻關係，請求被告履行同居義務，
    於法核無不合，應予准許。
據上論結：本件原告之訴為有理由，依民事訴訟法第七十八條，判決如主文。
中      華      民      國    八十九    年      四      月      五      日
                                    台灣高雄地方法院民事第六庭
~B法      官  林玉心
右為正本，係照原本作成。
如不服本判決，應於送達後廿日內，向本院提出上訴狀。
中      華      民      國    八十九    年      四      月      五      日
~B法院書記官  鄭裕一


司法院資訊處製作；財團法人民間司法改革基金會備份。
